【裁判字號】    95,訴,378
【裁判日期】    950821
【裁判案由】    毒品危害防制條例
【裁判全文】
臺灣苗栗地方法院刑事判決              95年度訴字第378號
公  訴  人  臺灣苗栗地方法院檢察署檢察官
被      告  甲○○
上列被告因違反毒品危害防制條例案件，經檢察官提起公訴（95
年度毒偵字第627 號）及移送併辦（臺灣臺中地方法院檢察署95
年度毒偵字第2350號），被告於準備程序為有罪之陳述，本院合
議庭裁定由受命法官獨任進行簡式審判程序，判決如下：
    主  文
甲○○連續施用第一級毒品，累犯，處有期徒刑拾壹月。扣案之
海洛因拾陸包（合計淨重伍點捌柒公克）沒收銷燬之；又連續施
用第二級毒品，累犯，處有期徒刑壹年。應執行有期徒刑壹年拾
月。扣案之海洛因拾陸包（合計淨重伍點捌柒公克）沒收銷燬之
。
    事實及理由
一、犯罪事實
    甲○○前於民國89年間，因施用毒品案件，經法院裁定送觀
    察勒戒後，認無繼續施用毒品之傾向，經臺灣臺中地方法院
    檢察署檢察官以89年度毒偵字第439 號為不起訴處分確定。
    嗣於90年間，又因施用毒品案件，經依法院裁定觀察勒戒後
    ，認有繼續施用毒品傾向，再經法院裁定強制戒治，期間至
    91年8 月20日期滿，刑事責任部份，經臺灣臺中地方法院判
    處有期徒刑10月、10月，應執行有期徒刑1 年6 月確定，於
    93年1 月18日，縮短刑期執行完畢。猶不知悔改，於前開強
    制戒治執行完畢釋放後5 年內，基於施用第一級毒品之概括
    犯意，自95年1 月間某日起至95年5 月2 日止，在臺中縣后
    里鄉○○村○ 鄰○○路355 之1 號住處，以將海洛因捲入香
    煙吸食之方式，約1 天1 次之頻率，連續施用第一級毒品海
    洛因多次；另又基於施用第二級毒品之概括犯意，於同上期
    間，在上址以將安非他命置於錫箔紙（未扣案）上，以火燒
    烤後吸食煙霧之方式，約1 天2 次之頻率，連續施用第二級
    毒品安非他命多次。先後於95年4 月24日晚上11時許，在苗
    栗縣苑裡鎮○○路93號前查獲，扣得海洛因1 包（淨重0.86
    公克）；於同年5 月2 日下午6 時30分許，在台中縣豐原市
    ○○路57巷口，為警查獲，扣得海洛因15小包（合計淨重5.
    01公克）。
二、證據名稱：
（一）被告於本院之自白。
（二）中山醫學大學附設醫院檢驗科藥物檢測中心95年5 月4 日
      、95年5 月11日函附確認檢驗結果報告各1 份；法務部調
      查局95年5 月30日調科壹字第990001539 號、95年6 月19
      日之調科壹字第120018011 號之鑑定通知書各1 份。
（三）扣案之海洛因1 包（淨重0.86公克）及15小包（合計淨重
      5.01公克）、照片2 張。
（四）臺灣苗栗地方法院檢察署刑案資料查註紀錄表、全國施用
      毒品案件紀錄表、臺灣高等法院被告前案紀錄表各1 份。
三、法律適用比較：
    查被告行為後，刑法於94年2 月2 日修正公布，並於95年7
    月1 日施行，而有關新舊法之比較，應就罪刑有關之共犯、
    連續犯、牽連犯加重等暨其他法定加減原因（如身分加減）
    與加減例等一切情形，綜其全部罪刑之結果而為比較（最高
    法院95年第8 次刑事庭會議決議參照）：
（一）刑法第56條連續犯之規定，則被告之犯行，因行為後新法
      業已刪除連續犯之規定，此刪除雖非犯罪構成要件之變更
      ，但顯已影響行為人刑罰之法律效果，自屬法律有變更，
      依新法第2條第1項規定，比較新、舊法結果，仍應適用較
      有利於被告之行為時法律即舊法論以連續犯（最高法院95
      年第8次刑事庭會議決議參照）。
（二）關於累犯之規定，修正施行前刑法第47條規定：「受有期
      徒刑之執行完畢，或受無期徒刑或有期徒刑一部之執行而
      赦免後，5年以內再犯有期徒刑以上之罪者，為累犯，加
      重本刑至2 分之1 」，修正後同條第1 項則為：「受徒刑
      之執行完畢，或一部之執行而赦免後，5 年以內故意再犯
      有期徒刑以上之罪者，為累犯，加重本刑至2 分之1 」，
      惟本件被告王傳興係故意再犯本件有期徒刑以上之罪，是
      不論依修正前之刑法第47條，或修正後之刑法第47條第1
      項之規定，均構成累犯，對被告而言亦無不利之情形。
（三）刑法第51條第5 款原規定：「數罪併罰，分別宣告其罪之
      刑，依左列各款定其應執行者：‧‧‧五、宣告多數有期
      徒刑者，於各刑中之最長期以上，各刑合併之刑期以下，
      定其刑期。但不得逾20年。」修正後就刑法第51條第5款
      規定改為：「宣告多數有期徒刑者，於各刑中之最長期以
      上，各刑合併之刑期以下，定其刑期。但不得逾30年。」
      比較修正前後之規定，修正後刑法並非較有利於行為人。
（四）綜合上述條文修正前、後之比較，及最高法院前揭決議、
      修正後刑法第2條第1項前段、後段規定之「從舊、從輕」
      原則，本件應適用被告行為時之法律，即修正前刑法之相
      關規定，予以論處。
四、論罪理由：
（一）核被告所為，係違反毒品危害防制條例第10條第1 項之施
      用第一級毒品罪、同條第2 項之施用第二級毒品罪。被告
      連續多次施用第一級、第二級毒品行為，均時間緊接，方
      法相同，所犯係構成要件相同之罪，顯係均基於概括犯意
      反覆為之，均為連續犯，均應依刑法第56條規定以1 罪論
      ，並加重其刑。被告施用第一級、第二級毒品前持有第一
      級、第二級毒品之低度行為，均應為其後施用之高度行為
      所吸收，不另論罪。被告先後多次犯行，時間緊接，罪名
      與構成要件相同，顯係基於概括犯意而為，應依修正前連
      續犯規定論以1 罪。
（二）被告有事實欄所載有期徒刑執行完畢之情形，有臺灣高等
      法院被告前案紀錄表1 份附卷可稽，茲於5 年內再故意犯
      本件有期徒刑以上之罪，依修正前之刑法第47條，論以累
      犯，並遞加重其刑。又被告所犯施用第一、二級毒品罪，
      犯意各別，行為互異，應予分論併罰。
（三）檢察官移送併案部分（臺灣臺中地方法院檢察署95年度毒
      偵字第2350號）雖未據起訴，惟與前揭已起訴部分有連續
      犯裁判上一罪之關係，為起訴效力所及，自應併予審理。
（四）被告前有多次毒品前科，經過觀察、勒戒、強制戒治，猶
      一再施用毒品，顯見其尚無法徹底戒除毒癮，惟考量施用
      毒品乃自戕行為，影響身心健康，本件施用毒品之期間、
      次數，且被告坦承犯行等一切情狀，認檢察官具體求刑施
      用第一級毒品部分有期徒刑11月、施用第二級毒品部分有
      期徒刑1年，尚稱妥適，而分別依其所求量處如主文所示
      之刑，並定其應執行刑。
（五）扣案之白粉共計16包，經送法務部調查局鑑驗，為第一級
      毒品海洛因，有前開鑑定通知書2 份在卷可稽，爰依毒品
      危害防制條例第18條第1 項前段沒收銷燬之。
五、應適用之法條：
（一）刑事訴訟法第273 條之1 第1 項、第299 條第1 項前段、
      第310 條之2 、第454 條第1 項。
（二）毒品危害防制條例第10條第1 項、第2 項、第18條第1 項
      前段。
（三）刑法第2 條第1 項前段、第11條、修正前刑法第56條、修
      正前刑法第47條、修正前刑法第51條第5 款。
六、如不服本件判決，得自收受送達之日起10日內，向本院提起
    上訴。
本案經檢察官黃彥琿到庭執行職務。
中    華    民    國    95    年    8     月    21    日
                  刑事第三庭  法  官  林卉聆
以上正本證明與原本無異。
                              書記官  盧俊良
中    華    民    國    95    年    8     月    21    日
附錄論罪科刑之法條全文：
毒品危害防制條例第10條
施用第一級毒品者，處 6 月以上 5 年以下有期徒刑。
施用第二級毒品者，處 3 年以下有期徒刑。


司法院資訊處製作；財團法人民間司法改革基金會備份。
